臺灣桃園地方法院民事裁定
111年度輔宣字第26號
聲  請  人  黃湘庭  
相  對  人  潘子洋  
上列聲請人請求撤銷輔助宣告事件，本院裁定如下：
    主      文
聲請駁回。
聲請程序費用由聲請人負擔。
    理      由
一、聲請意旨略以：聲請人前因器質性精神病合併心智發展缺陷
    ，經本院於民國107年6月22日以106年度輔宣字第51號裁定
    為受輔助宣告之人。聲請人經就醫診治，現已康復，目前已
    按時回診，能夠自己前往上班工作，能夠處理自己事務。為
    此，爰依民法第15之1條第2項、家事事件法第177條規定，
    聲請撤銷輔助宣告等語。
二、按對於因精神障礙或其他心智缺陷，致其為意思表示或受意
    思表示，或辨識其意思表示效果之能力，顯有不足者，法院
    得因本人、配偶、四親等內之親屬、最近一年有同居事實之
    其他親屬、檢察官、主管機關或社會福利機構之聲請，為輔
    助之宣告；受輔助之原因消滅時，法院應依前項聲請權人之
    聲請，撤銷其宣告，民法第15條之1第1、2項定有明文。次
    按法院應於鑑定人前，就應受監護宣告之人之精神或心智狀
    況，訊問鑑定人及應受監護宣告之人，始得為監護之宣告，
    但有事實足認無訊問之必要者，不在此限；鑑定應有精神科
    專科醫師或具精神科經驗之醫師參與並出具書面報告，為家
    事事件法第167條所明定，此規定依家事事件法第180條第6
    項、第172條第2項，於聲請撤銷輔助宣告事件準用之。
三、本院之判斷：
　　㈠聲請人前經本院於107年6月22日以106年度輔宣字第51號裁
      定宣告為受輔助宣告之人，並選定聲請人即相對人之母蔡
      春桂為相對人之輔助人，該裁定業已確定等情，業經本院
      調取上開卷宗核閱無訛，堪信為真。
　　㈡聲請人主張相對人目前已按時回診，能夠自己前往上班工
      作，並有能力處理自身事務，無受輔助宣告之必要，故請
      求法院撤銷輔助宣告云云，經本院囑請桃園市社會工作師
      公會對聲請人進行訪視，該公會於111年6月20日以桃林字
      第111431號函檢附監護（輔助）宣告調查訪視報告記載略
      以：「本案之聲請人黃湘庭女士為相對人之母親，相對人
      現與聲請人同住，具生活自理及外出工作之自謀生活能力
      ，可自行處理行政事務，每月所需之費用由相對人工作收
      入支付，因收入仍不敷所需，故聲請人會不時補貼。經訪
      視，聲請人與相對人均以口頭表示同意本案之聲請，據聲
      請人陳述，相對人妹妹知悉本案之聲請，並以口頭表示沒
      有意見。綜合評估，相對人生活現況未見無不適之處，惟
      聲請人陳述，雖相對人財務管理能力尚有不足之處，然相
      對人受輔助宣告後與聲請人之互動關係不如從前親近，故
      聲請人擬透過本案之聲請，以促進與相對人之正向互動關
      係。建請鈞院詳參醫療鑑定報告評估相對人目前身心狀況
      是否有繼續受輔助宣告之必要性，並以相對人即受輔助宣
      告之人最佳利益為考量，參酌相關事證後予以綜合裁量之
      。」（見本院卷第15頁至第17頁）。且相對人經本院勘驗
      其精神狀況，於鑑定人沈信衡醫師面前點呼相對人，詢問
      其工作情形、自107年輔助宣告後有無受到詐騙等，聲請
      人固均能流暢切題回答，但於詢問計算問題「20-9是多少
      ？」時，相對人回答「不知道」；並表示是因生活上的不
      便所以想要撤銷輔助宣告等語（見本院卷第19頁至第20頁
      ），惟經鑑定人鑑定結果為：「據病歷記載、家屬陳述、
      鑑定當日訪談及心理衡鑑之綜合判斷，目前個案對於要求
      提供存摺或印章等詐騙方式較有警覺心，但因個案智力落
      於輕度至中度智能不足，使得對於不同詐騙方式的應對能
      力仍較低，加上個案性格較衝動及對金錢需求高，故再次
      被詐騙可能性仍高，致其為意思表示或受意思表示，或辨
      識其意思表示效果之能力，顯有不足」等語，有聯新國際
      醫院111年7月26日以聯新醫字第2022070152函所附之精神
      鑑定報告書在卷可稽（見本院卷第24頁至第25頁）。
    ㈢綜合上情，審酌聲請人病情雖較過去有相當之改善，惟依
      鑑定報告所載聲請人心理衡鑑與精神狀態檢查略以：相對
      人作答風格較為衝動，智力測驗顯示智力落於輕度至中度
      智能不足之範圍，又相對人較缺乏耐性、常很快說不知道
      等語（見本院卷第24頁至第25頁）；復參酌前開調查訪視
      報告可知，相對人金錢需求高，常因交友應酬及交通罰單
      導致生活費用入不敷出，相對人並無投資理財、財務管理
      觀念，更無買賣找零觀念等情；故綜上調查結果，難認聲
      請人病情已穩定達無須他人輔助之程度，為充分確保聲請
      人之權益，聲請人尚有依賴他人從旁予以輔助之必要，是
      本件相對人原受輔助宣告之原因尚未消滅，不符撤銷輔助
      宣告裁定之法定要件。從而，聲請人本件聲請為無理由，
      應予駁回。惟日後聲請人病況更趨穩定而仍認有撤銷輔助
      宣告之必要時，當得復行備妥法定資料後，另提出聲請，
      再由本院斟酌其要件之相當性，附此敘明。
四、依家事事件法第177條第2項、第164條第3項，裁定如主文。
     
中　　華　　民　　國　　111 　年　　8 　　月　　31　　日
                   家事法庭     法  官　謝伊婷
以上正本係照原本作成。
如不服本裁定應於送達後10日內向本院提出抗告狀，並應繳納抗
告費新台幣1000元。
中　　華　　民　　國　　111 　年　　8 　　月　　31　　日
                                書記官　温菀淳